臺灣新竹地方法院民事裁定
110年度消債清字第46號
聲  請  人  
即債務人    李義宸  

相  對  人  
即債權人    元大商業銀行股份有限公司

法定代理人  翁健    


相  對  人  
即債權人    中國信託商業銀行股份有限公司


法定代理人  利明献  


相  對  人  
即債權人    華南商業銀行股份有限公司

法定代理人  張雲鵬  


相  對  人  
即債權人    匯豐汽車股份有限公司

法定代理人  陳昭文  


相  對  人  
即債權人    和潤企業股份有限公司

法定代理人  劉源森  


相  對  人  
即債權人    廖榮智  
            勞動部勞工保險局（國民年金組）

代  理  人  陳琄    
上列當事人聲請消費者債務清理清算事件，本院裁定如下
    主  文
債務人李義宸於民國一百零九年十二月十六日所提更生方案應不
予認可。
債務人李義宸自民國一百一十一年八月三日下午四時起開始清算
程序。
命司法事務官進行本件清算程序。
    理  由
一、按債權人會議可決更生方案時，應有出席已申報無擔保及無
    優先權債權人過半數之同意，而其所代表之債權額，並應逾
    已申報無擔保及無優先權總債權額之二分之一。法院得將更
    生方案之內容及債務人財產及收入狀況報告書通知債權人，
    命債權人於法院所定期間內以書面確答是否同意該方案，逾
    期不為確答，視為同意。同意及視為同意更生方案之已申報
    無擔保及無優先權債權人過半數，且其所代表之債權額，逾
    已申報無擔保及無優先權總債權額之二分之一時，視為債權
    人會議可決更生方案。更生方案未依前2條規定可決時，除
    有第12條、第64條規定情形外，法院應以裁定開始清算程序
    ，消費者債務清理條例（下稱消債條例）第59條第1項、第6
    0條第1、2項、第61條第1項分別定有明文。次按下列情形，
    視為債務人已盡力清償：(一)債務人之財產有清算價值者，
    加計其於更生方案履行期間可處分所得總額，扣除自己及依
    法應受其扶養者所必要生活費用後之餘額，逾十分之九已用
    於清償。(二)債務人之財產無清算價值者，以其於更生方案
    履行期間可處分所得總額，扣除自己及依法應受其扶養者所
    必要生活費用後之餘額，逾五分之四已用於清償，消債條例
    第64條之1亦有明文。末按法院裁定不認可更生方案時，應
    同時裁定開始清算程序。對於不認可更生方案之裁定提起抗
    告者，前項開始清算程序之裁定，並受抗告法院之裁判。第
    1項裁定確定時，始得進行清算程序，消債條例第65條規定
    甚明。又法院開始清算程序之裁定，應載明其年、月、日、
    時，並即時發生效力；法院開始更生或清算程序後，得命司
    法事務官進行更生或清算程序，必要時得選任律師、會計師
    或其他適當之自然人或法人一人為監督人或管理人，復為消
    債條例第83條第1項、第16條所明定。
二、經查：
(一)本件聲請人有不能清償債務情事，前向本院聲請更生，經本
    院以109年度消債更字第36號裁定自民國109年8月28日16時
    起開始更生程序，復經本院司法事務官以109年度司執消債
    更字第73號進行更生程序。聲請人雖於109年12月16日就其
    無擔保及無優先權債權總額新臺幣（下同）2,608,922元，
    提出每月1期、每期清償5,000元，清償總額為360,000元之
    更生方案（下稱系爭更生方案，見本院109年度司執消債更
    字第73號卷，下稱執更卷，第197-199頁），經本院司法事
    務官限期命各債權人以書面確答是否同意系爭更生方案，元
    大商業銀行股份有限公司、中國信託商業銀行股份有限公司
    、華南商業銀行股份有限公司、匯豐汽車股份有限公司、勞
    動部勞工保險局均具狀表示不同意（見執更卷第229、233、
    239、259、261頁），至和潤企業股份有限公司、廖榮智逾
    期未表示意見，故無擔保及無優先權債權人過半數已不同意
    系爭更生方案等情，業經本院依職權調取上開卷宗核閱無訛
    ，故聲請人所提之系爭更生方案未能依消債條例第60條規定
    視為債權人會議可決，是應審究者即為聲請人所提之系爭更
    生方案是否合於消債條例第64條所定之要件，而得逕予認可
    。
(二)聲請人具狀陳報系爭更生方案並提出財產及收入狀況說明書
    ，主張其無財產，每月收入為42,000元，每月必要支出為36
    ,907元等語（見執更卷第195-199頁），是以債務人每月可
    處分所得餘額約5,093元。又聲請人名下有新竹第一信用合
    作社股金債權2,000元、法商法國巴黎人壽保單價值99,600
    元（計算至110年4月1日止），此有稅務電子閘門財產所得
    調件明細表、法務部－高額壽險資訊連結表、法商法國巴黎
    人壽110年4月1日函可稽（見更生卷第121-127、131頁、執
    更卷第289頁），屬有清算價值之財產，經本院司法事務官
    分別定於110年4月20日、同年5月18日、同年7月27日通知聲
    請人到院調查，該通知業已對聲請人為寄存送達，發生合法
    送達效力，此有送達證書在卷可稽（見執更卷第291、299、
    317頁），聲請人經合法通知均未到庭；另本院司法事務官
    於110年8月2日、同年9月3日復通知債務人應加計清算價值
    財產納入更生方案，並補正更正後之更生方案，該函業已對
    聲請人為寄存送達，生合法送達之效力，此有送達證書在卷
    可稽（見執更卷第319、327頁），惟債務人均未具狀說明，
    亦未提出調整後之更生方案。本院並於111年3月3日通知債
    務人及債權人，就本件轉入清算程序表示意見，然債務人、
    債權人元大商業銀行股份有限公司、和潤企業股份有限公司
    、廖榮智均未表示意見；債權人勞動部勞工保險局表示無意
    見；債權人匯豐汽車股份有限公司表示同意進行清算程序；
    債權人中國信託商業銀行股份有限公司、華南商業銀行股份
    有限公司表示不同意進行清算程序等語。是依消債條例第64
    條之1第1款規定計算，債務人之清算財團為101,600元（計
    算式：2,000元＋99,600元），加計其於更生方案履行6年間
    可處分所得3,024,000元（計算式：42,000元×72期），扣除
    自己及扶養子女必要生活費用2,657,304元（計算式：36,90
    7元×72期），餘額為468,296元，債務人願清償360,000元，
    僅占其中76.87%（計算式：360,000元÷468,296元＝76.87%，
    小數點第4位以下4捨5入），清償成數未達十分之九，實難
    認債務人有依其個人收入、生活狀況，盡清償之能事。從而
    ，依其收入及財產狀況，自難認系爭更生方案之條件已符合
    消債條例第64條之1第1款之要件。
三、綜上，本件債務人所提之系爭更生方案既未能依消債條例第
    59條、第60條之規定經債權人會議或書面決議之可決，復不
    符消債條例第64條之1盡力清償之情形，本院自不得裁定認
    可更生方案，而應依消債條例第61條第1項、第65條之規定
    ，裁定開始清算程序，並命司法事務官進行本件清算程序。
    　
四、爰裁定如主文。
中　　華　　民　　國　　111 　年　　8 　　月　　3 　　日
              民事第一庭法　　　官　楊明箴
以上正本係照原本作成。
開始清算程序之裁定不得抗告，如不服更生方案不予認可之裁定
，應於裁定送達後10日內，以書狀向本院提出抗告（須按對造人
數提出繕本），並繳納抗告費新台幣1,000元。
中　　華　　民　　國　　111 　年　　8 　　月　　3 　　日
                            書　記　官　劉亭筠